臺灣嘉義地方法院民事判決　　　　　　　 96年度訴字第248號
原　　　告　丙○○
　　　　　　丁○○
共　　　同
訴訟代理人　嚴庚辰律師
　　　　　　陳國瑞律師
被　　　告　乙○○即祭祀公業盧良盛管理人
訴訟代理人　湯光民律師
複　代理人　甲○○
被　　　告　乙○○
上列當事人間請求土地所有權移轉登記事件，本院於民國96年7
月24日言詞辯論終結，判決如下：
    主  文
原告之訴及假執行之聲請駁回。
訴訟費用由原告負擔。
    事實及理由
壹、原告起訴先位聲明：１、被告乙○○即祭祀公業盧良盛管理
    人應將坐落嘉義縣竹崎鄉○○段198地號、199地號、205地
    號、206地號、207地號土地所有權移轉登記予原告，２、願
    供擔保，請准宣告假執行。備位聲明：１、被告乙○○應給
    付原告新臺幣（下同）2,866,677元及自起訴狀繕本送達之
    翌日起至清償日止，按週年利率5%計算之利息，２、願供擔
    保，請准宣告假執行，而主張下列各情：
一、坐落嘉義縣竹崎鄉○○段198地號、199地號、205地號、206
    地號、207地號土地係祭祀公業盧良盛所有，而被告乙○○
    為祭祀公業盧良盛管理人。原告前向祭祀公業盧良盛承租系
    爭5筆土地而為耕地三七五租約之承租人。原告於93年12月1
    1日由被告乙○○為祭祀公業盧良盛之代理人而與祭祀公業
    盧良盛以系爭5筆土地為標的訂立買賣契約書，約定價金為4
    ,927,200 元，而原告同意終止上開耕地三七五租約。惟祭
    祀公業盧良盛嗣拒絕移轉系爭5筆土地之所有權，爰依民法
    第348條第1項之法律關係，請求被告乙○○即祭祀公業盧良
    盛管理人將系爭5筆土地所有權移轉登記予原告。
二、若本院認原告先位請求無理由，依最高法院33年上字第2489
    號、71年臺上字第5051號判例意旨，系爭買賣契約對被告乙
    ○○仍為有效。原告已交付定金100,000元予被告乙○○，
    依系爭買賣契約書第9條約定，被告乙○○應加倍返還定金
    作為違約金即200,000元，且原告因終止耕地三七五契約而
    喪失可得繼續使用系爭5筆土地之利益，爰比照耕地三七五
    減租條例第17條第2項第3款規定，計得原告所失利益為2,66
    6,667元，故被告乙○○應依民法第226條規定賠償原告2,66
    6,667元，爰依買賣契約第9條、民法第226條第1項之法律關
    係，請求被告乙○○給付2,866,677元。
貳、被告則聲明：１、原告之訴及假執行之聲請駁回，２、如受
    不利判決，願供擔保請准宣告免為假執行，而以下列情詞置
    辯：
一、被告乙○○未經全體派下員授權而逕以祭祀公業盧良盛名義
    與原告訂立系爭買賣契約，買賣契約自係無效，且系爭5筆
    土地所有權移轉之處分行為，亦未經全體派下員同意，故對
    除被告乙○○以外之派下員均不生效力，原告自不得訴請被
    告乙○○即祭祀公業盧良盛管理人移轉系爭5筆土地所有權
    。
二、原告明知被告乙○○並無強制其餘派下員同意處分系爭5筆
    土地之權利，且祭祀公業財產之處分須得全體派下員同意，
    卻仍與被告乙○○訂立買賣契約，實係可歸責於原告，而非
    可歸責於被告乙○○，故原告依契約訴請被告乙○○給付2,
    866,677元，即屬無由。
參、本院判斷：
一、原告主張系爭5筆土地為祭祀公業盧良盛所有，而被告乙○
    ○為其管理人。原告為系爭5筆土地之耕地三七五租約承租
    人。原告嗣於93年12月11日由被告乙○○為祭祀公業盧良盛
    之代理人而與祭祀公業盧良盛以系爭5筆土地為標的訂立買
    賣契約，約定價金為4,927,200元，而原告同意終止上開耕
    地三七五租約。上開各情，有買賣契約書附卷為憑，被告對
    此未爭執，應認為真實。
二、原告主張被告乙○○為有權代理，系爭買賣契約係有效，故
    祭祀公業盧良盛應移轉系爭5筆土地所有權予原告。若本院
    認買賣契約對祭祀公業盧良盛無效，則被告乙○○應依買賣
    契約第9條、民法第226條第1項規定給付原告2,866,677元等
    情，則為被告所否認，而以上開情詞置辯，爰就原告先位請
    求、備位請求分別審酌如下：
（一）先位請求部分：
      無代理權人以代理人之名義所為之法律行為，非經本人承
      認，對於本人不生效力。民法第170條第1項定有明文。經
      查：依卷附買賣契約書第1頁及末頁所載出賣人為「祭祀
      公業盧良盛」可知，被告乙○○係以祭祀公業盧良盛代理
      人之地位而以本人即祭祀公業盧良盛之名義與原告訂立買
      賣契約。被告乙○○雖為祭祀公業盧良盛之管理人，然尚
      不得僅執此一節即謂被告乙○○就系爭5筆土地買賣契約
      之訂立業經祭祀公業盧良盛派下員授與代理權。原告空泛
      主張被告乙○○為有權代理云云，惟未舉證以實其說，自
      難採信，是被告乙○○即祭祀公業盧良盛管理人抗辯無權
      代理等語，應係可採。系爭買賣契約既為被告乙○○無權
      代理所訂立，且亦未經祭祀公業盧良盛其餘派下員承認，
      依民法第170條第1項規定，該買賣契約對祭祀公業盧良盛
      即不生效力，故原告依該未生效之買賣契約請求被告乙○
      ○即祭祀公業盧良盛管理人移轉系爭5筆土地所有權，依
      法洵屬無由，而不可採，不應准許。
（二）備位請求部分：
      系爭買賣契約之出賣人為祭祀公業盧良盛，而非被告乙○
      ○個人，業如前述，則原告依系爭買賣契約第9條關於出
      賣人債務不履行應加倍返還定金之約定及民法第226條第1
      項關於債務人債務不履行之規定，請求非出賣人之被告乙
      ○○加倍返還定金及賠償原告因終止耕地三七五租約之損
      害，於法顯有未合，而不應准許。原告雖引最高法院33年
      上字第2489號、71年臺上字第5051號判例意旨主張系爭買
      賣契約對被告乙○○仍為有效云云，然上開判例意旨之判
      例事實，係指公同共有人中之一人以自己之名義與第三人
      訂立買賣契約，核與本件被告乙○○係以公同共有人全體
      之名義訂立買賣契約顯屬相異，故上開判例意旨於本件自
      無法適用，是原告此部分主張，亦不足採。
三、綜前所述，原告主張系爭買賣契約對祭祀公業盧良盛有效，
    而先位請求被告乙○○即祭祀公業盧良盛管理人移轉系爭5
    筆土地所有權；若系爭買賣契約對祭祀公業盧良盛不生效力
    ，則對被告乙○○仍有效，而備位請求被告乙○○加倍返還
    定金及賠償買賣契約債務不履行之損害與法定遲延利息，依
    法洵屬無由，不應准許，應與其假執行之聲請併予駁回。
肆、因本件事實業臻明確，故兩造其餘攻擊、防禦方法及所提證
    據，即無須再予審酌，爰未逐一論述，附此敘明。
伍、結論：原告之訴為無理由，依民事訴訟法第78條，判決如主
    文。
中　　華　　民　　國　　96　　年　　8　　 月　 14　　 日
                  民二庭法　官　陳琪媛
以上正本係照原本作成
如對本判決上訴須於判決送達後20日內向本院提出上訴狀
中　　華　　民　　國　　96　　年　　8　　 月　 14　　 日
                        書記官　林柑杏
